臺灣苗栗地方法院刑事判決　　　　　　　　　　　　　九十二年度訴字第三七三號
　　公　訴　人　臺灣苗栗地方法院檢察署檢察官
　　被　　　告　乙○○
　　指定辯護人　本院公設辯護人丙○○
右列被告因殺人未遂案件，經檢察官提起公訴（九十二年度偵字第三六六八號），本
院判決如左：
    主  文
乙○○殺人，未遂，累犯，處有期徒刑伍年，應於刑之執行完畢或赦免後，令入相當
處所，施以監護貳年。
    事  實
一、乙○○前因竊盜案件，經本院以八十八年度易字第五五一號判決判處有期徒刑六
    月確定，並於民國八十九年八月二十四日（起訴書誤載為二十五日）執行完畢。
二、乙○○前因車禍，頭部受傷，致患有器質性精神病。緣於九十二年六月十二日二
    十三時許，乙○○在外飲酒後，返回其苗栗縣竹南鎮公館里六鄰公館仔五二號住
    處，因不滿其弟許俊龍與朋友甲○○二人在上址屋內聊天聲音過大，出言斥責，
    許俊龍與甲○○乃移至屋外聊天，惟聊天之聲響仍然吵雜，乙○○再度至屋外加
    以責罵，而與許俊龍、甲○○爭吵，不久乙○○返回屋內，而甲○○亦隨後進入
    屋內，並在廚房與乙○○發生口角，乙○○因之情緒失控，陷於精神耗弱狀態，
    其明知將刀身刺入人體背部可能造成死亡之結果，仍因氣憤甲○○與其爭吵，竟
    基於殺人之犯意，持不明尖刀一支（未扣案），於甲○○轉身正離開廚房時，以
    右手緊握該尖刀之刀柄，以刀身前端對甲○○之背部予以猛刺一刀，致刀身刺穿
    甲○○背部深及肋骨、橫隔膜等處，造成甲○○受有背部穿刺傷併肋骨骨折、血
    胸、橫隔膜撕裂傷及背部穿刺傷併左腎損傷與後腹腔血腫等傷害，乙○○刺殺甲
    ○○後，即上樓休息，而甲○○被刺殺後跑離廚房，適未久甲○○之父即駕車到
    達，將甲○○送醫急救，始倖免於死難。
三、案經甲○○訴由苗栗縣警察局竹南分局報請臺灣苗栗地方法院檢察署檢察官偵查
    起訴。
    理  由
一、認定犯罪事實所根據的證據及理由：
    (一)被告乙○○坦承於九十二年六月十二日二十三時許，在外飲酒返回住處後，因
      不滿其弟許俊龍與告訴人甲○○二人聊天聲音過大，而與許俊龍、告訴人爭吵
      ，其後又在廚房與告訴人發生口角，因氣憤告訴人與其爭吵，持刀於告訴人轉
      身正離開廚房時，以右手緊握該刀之刀柄，以刀身前端對告訴人之背部予以猛
      刺一刀等事實。
    (二)告訴人就右揭事實指訴綦詳。
    (三)告訴人背部因遭被告以不明尖刀猛刺一刀，致受有背部穿刺傷併肋骨骨折、血
      胸、橫隔膜撕裂傷及背部穿刺傷併左腎損傷與後腹腔血腫等傷害，此有財團法
      人長庚紀念醫院林口分院診斷證明書一紙可稽，可認告訴人所受傷勢係在人體
      重要臟器所分布之處。此外，依該院九十三年二月三日（九二）長庚院法字第
      一五一二號函所附告訴人病歷中之急診護理紀錄單所載，該刀傷傷口長、寬各
      約三公分，深約十五公分，又依被告所陳，其是以右手持刀，四隻手指在上，
      拇指在下握住，由上往下將刀刺向告訴人，足見被告持刀刺向告訴人時施力之
      重，用力之猛，且被告持刀所刺之處乃告訴人重要臟器所分布之處，自難謂被
      告於行為時無致人於死之認識。再者，被告將刀子刺入告訴人身體後，還將刀
      子往下壓一節，業經告訴人證述在卷，益徵被告有致告訴人於死之念。縱上各
      節，應認被告確有殺人之犯意甚明。
    (四)扣案之菜刀一支，雖被告陳稱是其案發時所持之刀，惟為告訴人所否認，表示
      被告當時所持之刀係類似切生魚片較尖銳的細長形刀子等語。經查：扣案之菜
      刀身長十七公分、刀柄長十一點五公分、刀身前端寬三公分、刀身後端寬五公
      分，此經起訴檢察官於偵查時當庭勘驗屬實，並有該菜刀草圖一紙可稽，自上
      開草圖所示之刀形觀之，其刀身並非鋒利，縱被告持以猛刺告訴人背部，能否
      產生深約十五公分之刀傷，已非無疑。再者，該刀傷傷口長僅約三公分，而扣
      案之菜刀刀身前端即有三公分之寬，後端更有五公分之寬，衡情被告若以該菜
      刀刺殺告訴人，所生刀傷傷口應較三公分為長，故告訴人就此所述較為可採，
      應認扣案之菜刀並非被告案發時所持之刀。
    (五)由上述各節參互佐證，本件事證明確，被告殺人未遂之犯行足以認定。
二、對於被告辯解，本院的判斷
    被告否認犯行，辯稱：其係遭告訴人以木棍偷襲毆打，一時氣憤才舉刀刺傷告訴
    人，且其刺傷告訴人後並未有再傷害告訴人之行為，足證其主觀上並未有殺人之
    意思，僅有傷害之意思云云。惟查：
    (一)被告雖稱遭告訴人以木棍偷襲毆打，惟其事後並未驗傷，亦未有其他具體事證
      可實其說，且當時被告之母許陳阿桃及被告之弟許俊龍均在現場附近，果告訴
      人確實先以木棍毆打被告，其等應會知悉並有所主張，然觀諸其等之警詢筆錄
      ，均未就此有所提及。況告訴人除背上受有刀傷外，並無其他外傷，如真有被
      告所述之事，告訴人就被告可能會立即報復一節應有預見，又怎會在毫無防備
      之情形下為被告持刀刺傷？是被告就此所辯，應與事實有違，不能採信。
    (二)被告持不明尖刀朝告訴人背部猛刺時確有殺人之犯意一節，業如前段(三)所述，
      縱被告於刺傷被告後並未再有其他傷害告訴人之行為，惟此乃犯罪情節輕重之
      問題，與行為時是否有殺人之犯意無涉，是被告此部份所辯，亦非可採。
三、論罪科刑的理由：
    (一)核被告所為，係犯刑法第二百七十一條第二項、第一項之殺人未遂罪。
    (二)被告有事實欄所載犯罪科刑及執行情形，此有臺灣高等法院被告全國前案紀錄
      表一份可查，其受有期徒刑執行完畢後，五年以內再犯本件有期徒刑以上之罪
      ，為累犯，除殺人罪法定刑死刑、無期徒刑部分依法不得加重外，有期徒刑部
      分應依刑法第四十七條規定加重其刑。
    (三)被告已著手殺人犯行之實施，而未至告訴人死亡之結果，為未遂犯，應依刑法
      第二十六條前段之規定減輕其刑。被告雖另辯稱：其自行放棄殺傷告訴人，告
      訴人亦因此倖免於死，應符合刑法第二十七條規定之中止未遂云云，惟按刑法
      上所謂中止未遂，係指行為人已著手於犯罪之實行，因自己之意思而中止進行
      ；或雖已實行，而以己意防止其結果之發生，因之未發生犯罪之結果者而言，
      是行為人若已著手於犯罪之實施，且其行為已有發生結果之危險，而於結果尚
      未發生前，縱因己意而消極中止其犯行，然未積極採取防果行為，而係另由第
      三人為防果之行為，致未發生結果者，仍屬因外力介入而致犯罪未遂之普通未
      遂即障礙未遂，而與中止未遂有間（最高法院九十二年台上字第二０八九號判
      決參照），本件被告自告訴人背部猛刺一刀後，告訴人自有死亡之危險甚明，
      被告雖未有繼續刺殺告訴人之行為而可認中止其犯行，惟其立即上樓睡覺，並
      未有其他積極地防止告訴人死亡結果之行為，自與上揭中止未遂之要件有間，
      是被告前開所辯，不足憑採。
　　(四)被告為右揭犯行時，經鑑定認應係處於精神耗弱之狀態，此有財團法人為恭紀
  　　念醫院九十三年二月十九日（九三）為恭醫字第九三００一四三號函檢附之司
    　法鑑定報告書一件附卷可稽，應依刑法第十九條第二項之規定遞減輕其刑。
    (五)被告之刑依本段(二)、(三)、(四)所述有加重及減輕，依法先加後減。
    (六)爰審酌被告犯罪之動機、手段、所造成告訴人之傷害，及犯後否認犯行，且迄
      仍未與告訴人達成和解等一切情狀，量處如主文所示之刑，雖公訴人求處被告
　　　有期徒刑七年，然綜合前揭情狀，認公訴人求刑稍嫌過重，乃量處如主文所示
  　　之刑，附此敘明。
  　(七)被告由於車禍頭部受傷引發器質性精神病，致其認知、判斷能力及自我控制能
　    力受損，當兵時雖曾住院治療，但退伍後即未再接受治療，其精神病症狀目前
      仍持續存在，為避免被告精神狀況繼續惡化，且為治療其病情，本院參酌前開
      鑑定書之建議，認有令被告接受精神科長期及專業治療之必要，爰依刑法第八
      十七條第二項、第三項之規定，併宣告被告於刑之執行完畢或赧免後，令入相
      當處所，施以監護二年。
    (八)扣案之菜刀一支，並非供被告犯罪所用之物，已如前述，核與沒收之要件不符
      ，爰不予宣告沒收，至供被告持以刺殺告訴人用之不明尖刀一支，因未經扣案
      ，為避免將來執行之困難，不另為沒收之諭知，一併敘明。
四、適用法律依據：
    (一)刑事訴訟法第二百九十九條第一項前段。
    (二)刑法第二百七十一條第二項、第一項、第四十七條、第二十六條前段、第十九
      條第二項、第八十七條第二項、第三項。
本案經檢察官林文中到庭執行職務。
中　　　華　　　民　　　國　　九十三　　年　　　三　　　月　　 三十 　　日
                          　　　臺灣苗栗地方法院刑事第二庭
                                　　審判長法　官  周 淡 怡
                                          法  官  顧 正 德
                                          法  官  張 文 毓
右正本證明與原本無異
如不服本判決應於送達後十日內向本院提出上訴狀
                                          書記官  黃 士 益
中　　　華　　　民　　　國　　九十三　　年　　　三　　　月　　 三十 　　日
附錄論罪科刑法條
刑法第二百七十一條第一項、第二項
殺人者，處死刑、無期徒刑或十年以上有期徒刑。
前項之未遂犯罰之。
